【裁判字號】    89,交易,194
【裁判日期】    890717
【裁判案由】    過失致死
【裁判全文】
臺灣高雄地方法院刑事判決                        八十九年度交易字第一九四號
    公  訴  人  臺灣高雄地方法院檢察署檢察官
    被      告  甲○○
右列被告因過失致死案件，經檢察官提起公訴（八十八年度偵字第二九一九五號），
本院判決如左：
    主  文
甲○○因過失致人於死，處有期徒刑拾月，緩刑參年。
    事  實
一、甲○○考領有普通小客車駕駛執照，於民國八十八年十一月二十九日下午五時許
    ，駕駛車牌號碼ＺＣ─三七三九號自小客車，沿高雄縣鳳山市○○路內側車道由
    北往南方向行駛欲前往公司上班，於同日下午五時五十分許，途經該路與大寮路
    時，本應注意汽車駕駛人應注意車前人、車狀況，並隨時採取必要之安全措施，
    以避免危險之發生，及應注意車輛行經因雨致視線不清之路段時，應減速慢行，
    作隨時停車之準備，而當時雖係下雨，夜間無照明設備，視線不清，惟道路舖有
    柏油，並無障礙物或其他缺陷，且依其智識、能力亦無不能注意之情事，詎疏未
    注意及此，貿然開車駛入該交岔路口，適有亦疏未注意行經閃光紅燈交岔路口時
    ，車輛應減速接近，先停止於交岔路口前，讓幹道車優先通行後認為安全時，方
    得續行，且未配帶安全帽之陳世宗騎乘車牌號碼ＭＤＸ─四五六號輕型機車，沿
    該交岔路口大寮路上之斑馬線附近，由西往東方向行駛至光明路南下內快車道處
    ，甲○○發現後，因閃避不及，致其駕駛之自小客車右前方保險桿處撞及陳世宗
    機車左側，造成陳世宗人、車倒地，因而受有右側頭骨骨折併撕裂傷、右側肋骨
    多處骨折、左股骨折、左大腿外側有撕裂傷乙處、左脛腓股開放性骨折、腦挫傷
    、頭顱股骨折等傷害，經送醫急救，仍於同日下午六時許，不治死亡。甲○○於
    肇事後，犯罪未被發覺前，即主動向據報前往現場處理且尚不知肇事者為何人之
    高雄縣警察局林園分局大寮分駐所警員丙○○坦承肇事，嗣並接受偵審裁判。
二、案經高雄縣警察局林園分局報請臺灣高雄地方法院檢察署檢察官偵查起訴。
    理  由
一、訊據被告甲○○，對於在右揭時、地，因駕車撞及被害人陳世宗騎乘之機車，致
    陳世宗於遭受撞擊後，因而受有前開傷害，雖經送醫急救，仍於同日下午六時許
    ，傷重不治死亡之事實，固坦承不諱，惟矢口否認有何過失致死犯行，辯稱：被
    害人未讓主幹道車輛先行，就由西向東突然橫越光明路，且被害人沒有開車燈又
    身穿黑色衣服，被害人的駕駛行為不是她所能注意到云云。然查，被害人陳世宗
    因本件車禍死亡，業據被害人之兄乙○○指訴甚詳，並有道路交通事故調查報告
    表及肇事現場照片四幀附在相驗卷可資佐證；而被害人確因本件車禍死亡，亦經
    臺灣高雄地方法院檢察署檢察官督同法醫師相驗無訛，製有驗斷書、勘驗筆錄及
    相驗屍體證明書各一件在卷足憑。又細繹肇事現場照片及道路交通事故調查報告
    表，被害人係騎乘機車沿大寮路之斑馬線後，由西往東方向行駛至被告之車道內
    為被告所撞及，此亦為被告所自承在卷，是被害人當時已橫越光明路南下外側車
    道，駛近被告所行駛之內側車道無訛，被告在進入該交岔路口時，只要稍加注意
    ，應可注意到被害人騎車之機車自其右側駛來，並採取必要之閃避措施；況當時
    因下雨致視線不清，被告理應更加注意人車狀況，作隨時停車之準備，惟被告竟
    係在撞及被害人後，方才發現被害人騎乘機車行駛而來，顯見被告駕車行經該路
    口時，疏未注意車前狀況，且未作隨時停車之準備，其駕駛行為有過失，彰彰甚
  明。再被害人於肇事時，身穿花上衣，此有前開驗斷書可憑，被告辯稱被害人身
    穿黑色衣服云云，顯不足採。另被告辯稱被害人未開車燈乙節，並無證人目睹，
    係個人推測之詞，不足為被告有利之認定，除此之外，並無其他證據足以證明，
    是被告此部分所辯亦無可採納。縱上所述，被告前開辯詞，顯係卸責之詞，不足
    採信。
二、按汽車駕駛人應注意車前狀況，隨時採取必要之安全措施，以避免危險之發生；
    及行經因雨誤致視線不清之道路時，應減速慢行，作隨時停車之準備；道路交通
    安全規則第九十四條第三項、第九十三條第四款分別定有明文。被告甲○○既考
    領有普通自小客車駕駛執照，前揭規定自應知悉，且亦為其應注意並能注意之義
    務，則其駕車行經上開交叉路口，理注意車前狀況，而當時下雨，且無照明設備
    ，視線不佳，此經被告自承在卷，核與前揭道路交通事故調查報告表所載相符，
    被告尤應更加注意小心駕駛，並隨時作停車之準備，且依被告之智識、能力等情
    ，亦無不能注意之情事，詎被告於行經前揭交叉路口，竟疏未注意車前狀況，而
    未適時發現被害人騎乘之機車自其右方騎乘至該處，並採取適當、必要之安全措
    施，致肇事使被害人受創死亡，被告之駕駛行有過失，已如前述。況本件車禍經
    送台灣省高屏澎區車輛行車事故鑑定委員會鑑定結果亦認定，被告就本件車禍發
    生亦有過失，此有該會八十八年十二月三十一日高屏澎鑑字第一八三六號函所檢
    送之鑑定意見書在卷可憑。又道路交通安全規則第一百零二條第一項第一款規定
    ，汽車行駛至交岔路口時，其前進應遵守燈光號誌之指示；及道路交通標誌標線
    設置規則第二百十一條第二項亦規定，行經閃光紅燈交岔路口，車輛應減速接近
    ，先停止於交岔路口前，讓幹道車優先通行後認為安全時，方得續行。本件被害
    人陳世宗疏未注意騎乘機車行經閃光紅燈時，應暫停讓幹道車優先通行，即貿然
    行駛至該路口，其駕駛行為有違上開規定，且又疏未注意配戴安全帽，此據被告
    供陳在卷，並有上開道路交通事故調查報告表及肇事現場照片在卷可稽，被害人
    對於本件車禍事故之發生與損害擴大亦有過失，惟此仍不得解免被告過失罪責，
    附此敘明。又被害人確因本件車禍傷重不治死亡，已詳如前述，是被告之過失犯
    行與被害人之死亡間，顯有相當因果關係。本件罪證已臻明確，被告過失致人於
    死犯行，洵堪認定。至被告以前所辯為由，聲請將本件車禍送台灣省車輛行車事
    故鑑定覆議委員會鑑定本件車禍肇事責任，惟本院認被告市政已臻明確，且其前
    開所辯顯不足採，已詳如前述，自無再送鑑定之必要，附此敘明。
三、核被告所為，係犯刑法第二百七十六條第一項之普通過失致人於死罪。而被告於
    肇事後，犯罪未被發覺前，即主動向前往現場處理之高雄縣警察局林園分局大寮
    分駐所警員丙○○自首，坦承肇事接受裁判之事實，有職務報告書一紙在卷可稽
    ，嗣並接受偵審裁判，合乎自首之要件，應依刑法第六十二條前段規定，減輕其
    刑。爰審酌被告駕車行經交岔路口，因疏未注意車前狀況，致撞及被害人而肇事
    ，犯後猶飾詞卸責，不知悔改，惟事後已與被害人家屬達成民事和解，並賠償新
    台幣二百四十萬元，有高雄縣大寮鄉調解委員會調解書影本一紙附卷可憑，及被
    害人陳世宗就本件車禍之發生亦有上開過失等一切情狀，爰量處如主文所示之刑
    。又被告前未曾受有期徒刑以上刑之宣告，有臺灣高等法院被告全國前案紀錄表
    一份在卷可稽，其偶因過失罹犯本罪，經此偵審程序及科刑教訓之後，當知警惕
    ，應無再犯之虞，本院認所宣告之刑以暫不執行為適當，爰併予宣告緩刑三年，
    以啟自新。
據上論斷，應依刑事訴訟法第二百九十九條第一項前段，刑法第二百七十六條第一項
、第六十二條前段、第七十四條第一款，罰金罰鍰提高標準條例第一條前段，判決如
主文。
本案經檢察官曾茂松到庭執行職務。
中      華      民      國    八十九    年      七      月     十七     日
                                  臺灣高雄地方法院交通法庭
                                      審判長法  官  李  嘉  興
                                            法  官  徐  美  麗
                                            法  官  廖  純  卿
右正本證明與原本無異。
如不服本判決，應於判決送達後十日內，向本院提出上訴狀。
                                            書記官  林  孝  聰
中    華    民    國      八十九      年      七      月      十七      日
附錄本案論罪科刑法條全文：
刑法第二百七十六條第一項。
因過失致人於死者，處二年以下有期徒刑、拘役或二千元以下罰金。


司法院資訊處製作；財團法人民間司法改革基金會備份。
